臺灣高雄地方法院刑事判決
111年度審易緝字第36號
公  訴  人  臺灣高雄地方檢察署檢察官
被      告  顧志堅






上列被告因竊盜案件，經檢察官提起公訴（110年度偵緝字第484
號），被告於本院準備程序為有罪之陳述，經本院告知簡式審判
程序意旨，並聽取公訴人、被告之意見後，依簡式審判程序審理
，判決如下：
    主  文
顧志堅犯結夥三人以上竊盜罪，處有期徒刑捌月。未扣案之犯罪
所得新臺幣貳仟元沒收，於全部或一部不能沒收或不宜執行沒收
時，追徵其價額。
    事  實
一、顧志堅、陳正忠（已經本院於民國110年9月15日，另以110
    年度審易字第509號判刑確定）及真實姓名年籍不詳、綽號
    「阿南」之成年男子3人意圖為自己不法之所有，基於結夥3
    人以上竊盜之犯意聯絡，於109年9月18日凌晨0時41分許，
    由陳正忠駕駛車牌號碼000-0000號租賃車，前往高雄市○○區
    ○○○路00號吳鍵鑫經營之飲料店，由陳正忠持另案竊得之遙
    控器開啟飲料店鐵門，3人共同竊取保險箱1個、監視器主機
    1台、中華電信網路IP分享器1台、方型電子磅秤1個、圓型
    電子磅秤1個、SONY手機1支、隨身碟1支（均已發還吳鍵鑫
    ）、亞太播放雲控制器1台、現金新臺幣（下同）2萬元得手
    後，3人旋駕車逃離。嗣吳鍵鑫發現遭竊，旋報警處理，經
    警方循線查獲。
二、案經吳鍵鑫告訴由高雄市政府警察局新興分局報告臺灣高雄
    地方檢察署檢察官偵查起訴。
    理  由
一、本件被告顧志堅所犯係死刑、無期徒刑、最輕本刑為3年以
    上有期徒刑以外之罪，其於準備程序進行中就被訴事實為有
    罪之陳述，經法官告知簡式審判程序之旨，並聽取當事人之
    意見後，認無不得或不宜改依簡式審判程序進行之情形。爰
    依刑事訴訟法第273條之1第1項規定，由法官行簡式審判程
    序審理。又本件所引屬於被告以外之人於審判外陳述之傳聞
    證據，依同法第273條之2規定，不受第159條第1項關於傳聞
    法則規定之限制，依法有證據能力，合先敘明。
二、上開事實，業據被告顧志堅於偵訊（偵卷第37、38頁）及本
    院審理時（審易緝卷第83、91、95頁）均坦承不諱，核與證
    人即告訴人吳鍵鑫於警詢（警卷第19至21頁）、偵訊（影偵
    卷第84頁）之證述，證人即同案被告陳正忠於警詢（警卷第
    4至11頁）、偵訊（影偵卷第82至84頁）之證述，證人即租
    賃車業者劉忠誠於警詢（警卷第24至26頁）、偵訊（影偵卷
    第84頁）之證述，均印證相符；並有監視器檔案、擷取照片
    各1份（警卷第38至49頁）、高雄市政府警察局新興分局搜
    索扣押筆錄、扣押物品目錄表、物品發還領據各1份（警卷
    第29至33、35頁）、代保管單、車輛詳細資料報表各1份（
    警卷第36、37頁）、現場照片1紙（警卷第50頁）在卷可資
    佐證，就此事實，堪以認定。　　
三、論罪科刑：
  ㈠核被告顧志堅所為，係犯刑法第321條第1項第4款之結夥三人
    以上竊盜罪。被告顧志堅與同案被告陳正忠、綽號「阿南」
    之成年男子就上開犯行，有犯意聯絡及行為分擔，應論以結
    夥三人以上竊盜犯罪，論罪法條則不再論共同正犯。
　㈡爰以行為人之責任為基礎，審酌被告正值壯年，有謀生能力
    ，不思正當途徑獲取所需，竟恣意夥同陳正忠、綽號「阿南
    」竊取他人財物，侵害他人財產法益，所為實有不該。惟念
    其犯後終能坦承犯行，態度非惡，衡以本案由被告陳正忠提
    議，並下手持遙控器開啟鐵門行竊，被告顧志堅參與（警卷
    第7頁，影偵卷第83頁），惡性較陳正忠稍輕，兼衡被告之
    犯罪手段，竊取財物之種類與價值，且如下述四㈢所示之財
    物已經發還被害人，損害稍有減輕，惟未與告訴人達成和解
    或賠償等情，復衡被告顧志堅自陳學歷國中畢業，現在從事
    養殖吳郭魚、泰國蝦，月收入約3萬元，未婚，無小孩等智
    識、家庭及經濟狀況（審易緝卷第95、97頁），暨其犯罪之
    動機、目的、手段、所得財物等一切情狀，量處如主文所示
    之刑。
四、沒收之說明：
  ㈠按犯罪所得，屬於犯罪行為人者，沒收之。但有特別規定者
    ，依其規定。前二項之沒收，於全部或一部不能沒收或不宜
    執行沒收時，追徵其價額。刑法第38條之1第1項、第3項亦
    有明定。又按共同正犯之犯罪所得，沒收或追徵，應就各人
    所分得之數額分別為之。所謂各人「所分得」，係指各人「
    對犯罪所得有事實上之處分權限」，法院應視具體個案之實
    際情形而為認定：倘若共同正犯各成員內部間，對於不法利
    得分配明確時，固應依各人實際分配所得沒收；然若共同正
    犯成員對不法所得並無處分權限，其他成員亦無事實上之共
    同處分權限者，自不予諭知沒收；至共同正犯各成員對於不
    法利得享有共同處分權限時，則應負共同沒收之責（最高法
    院104年度台上字第3937號判決意旨參照）。而在刑法沒收
    新制生效施行後，沒收已不具備刑罰（從刑）本質，而具有
    刑罰及保安處分以外之獨立法律效果（刑法第2 條之修正立
    法說明參照），性質上屬於準不當得利之衡平措施。倘個案
    中得以明確認定共犯之實際犯罪利得，則就各人分得之數宣
    告沒收、追徵，固無疑義。惟共犯如就犯罪利得具有事實上
    之共同支配關係，且實際上難以區別各人分受之數或利益，
    為澈底落實沒收新制「任何人都不得保有犯罪所得」之宗旨
    ，仍應就全部犯罪所得宣告沒收，以資適法。
  ㈡查被告顧志堅、陳正忠、「阿南」共同竊得之現金2萬元，雖
    未據扣案，仍屬被告3人犯罪之犯罪所得，又被告顧志堅於
    本院審理時供稱：分得2000元。其他財物由其他二人分得等
    語（審易緝卷第83頁），是被告本件竊盜既分得現金2000元
    ，屬其犯罪所得，未經扣案，亦未賠償或與被害人吳鍵鑫和
    解，依上開規定，應諭知沒收，於全部或一部不能沒收或不
    宜執行沒收時，追徵其價額。至亞太播放雲控制器1台，被
    告供稱係由其他2位被告分得，後來同案被告陳正忠出車禍
    時都在車上，但伊不在現場等情（審易緝卷第83頁），且並
    無證據佐證被告取得該開控制器或變賣所得，自無從就此部
    分之犯罪所得對於被告宣告沒收。
　㈢又犯罪所得已實際合法發還被害人者，不予宣告沒收或追徵
    ，刑法第38條之1第5項定有明文。查被告顧志堅與同案被告
    陳正忠、「阿南」共同竊得之保險箱1個、監視器主機1台、
    中華電信網路IP分享器1台、方型電子磅秤1個、圓型電子磅
    秤1個、SONY手機1支、隨身碟1支等物，已發還告訴人吳鍵
    鑫，有高雄市政府警察局新興分局物品發還領據1份在卷可
    參（警卷第35頁），既已實際合法發還告訴人，依刑法第38
    條之1第5項規定，爰不予宣告沒收。　
據上論斷，應依刑事訴訟法第273條之1第1項、第299條第1項前
段，刑法第321條第1項第4款、第38條之1第1項前段、第3項，刑
法施行法第1條之1第1項，判決如主文。　
本案經檢察官盧葆清提起公訴，檢察官呂乾坤到庭執行職務。
中    華    民    國　  111    年    9    月    28    日
                  刑事第五庭    法  官  李昆南
以上正本證明與原本無異。
如不服本判決應於收受送達後20日內向本院提出上訴書狀，並應
敘述具體理由；如未敘述上訴理由者，應於上訴期間屆滿後20日
內向本院補提理由書（均須按他造當事人之人數附繕本）「切勿
逕送上級法院」。
因疫情而遲誤不變期間，得向法院聲請回復原狀。
中    華    民    國　  111    年    9    月    28    日
                                書記官  鄭仕暘
 附錄本判決論罪科刑法條
中華民國刑法第321條
犯竊盜罪而有下列情形之一者，處6月以上、5年以下有期徒刑，
得併科新臺幣10萬元以下罰金：
一、侵入住宅或有人居住之建築物、船艦或隱匿其內而犯之者。
二、毀越門扇、牆垣或其他安全設備而犯之者。
三、攜帶兇器而犯之者。
四、結夥三人以上而犯之者。
五、乘火災、水災或其他災害之際而犯之者。
六、在車站、埠頭、航空站或其他供水、陸、空公眾運輸之舟、
    車、航空機內而犯之者。
前項之未遂犯罰之。